【裁判字號】    95,台上,2879
【裁判日期】    950525
【裁判案由】    強盜
【裁判全文】
最高法院刑事判決            九十五年度台上字第二八七九號
    上  訴  人  甲○○
    選任辯護人  李慶榮律師
                孫守濂律師
上列上訴人因強盜案件，不服台灣高等法院高雄分院中華民國九
十五年三月十五日第二審判決（九十四年度上訴字第一九○五號
，起訴案號：台灣高雄地方法院檢察署九十三年度偵字第一九八
六七號），提起上訴，本院判決如下：
    主  文
上訴駁回。
    理  由
按刑事訴訟法第三百七十七條規定，上訴於第三審法院，非以判
決違背法令為理由，不得為之。是提起第三審上訴，應以原判決
違背法令為理由，係屬法定要件。如果上訴理由狀並未依據卷內
訴訟資料，具體指摘原判決不適用何種法則或如何適用不當，或
所指摘原判決違法情事，顯與法律規定得為第三審上訴理由之違
法情形，不相適合時，均應認其上訴為違背法律上之程式，予以
駁回。本件原判決綜合調查證據之結果，維持第一審論處上訴人
甲○○竊盜，因脫免逮捕，而當場施以強暴累犯罪刑之判決，駁
回其在第二審之上訴，已詳敘所憑之證據及認定之理由，並對上
訴人所辯各節，如何不足採信，均已依據卷內資料詳予指駁，從
形式上觀察，並無任何違背法令之處。查刑法第三百二十九條之
準強盜罪，係以竊盜或搶奪，因防護贓物、脫免逮捕或湮滅罪證
，而當場施以強暴脅迫為構成要件。所謂強暴，係指直接或間接
對於人之身體施以暴力而言，並不以使人受傷為必要。本件依原
判決所認定之事實，上訴人於行竊神像上之金牌得手後，為被害
人乙○○發現，拉住上訴人阻止其離去，上訴人為脫免逮捕，當
場毆打被害人右臉，待被害人鬆手之際，即發動機車逃離，被害
人乃奮力抱住上訴人，上訴人不顧被害人安危猶加速前進，使被
害人遭拖行，嗣因重心不穩，二人連同機車一起摔倒，致被害人
受有左上臂撕裂傷及右側臉挫傷等傷害，自難謂非當場施以強暴
，原判決因而論以準強盜罪刑，並無不合。又準強盜罪之強暴，
不以使人受傷為必要，已如前述，本件被害人臉部之傷，究係上
訴人毆打時即已造成，抑或於機車倒地時所擦傷，均不影響於上
訴人準強盜犯行之成立，原判決縱未特予說明，亦無違法可言。
上訴意旨，對於原判決究竟如何違背法令，並未依據卷證資料為
具體之指摘，徒執陳詞，稱其將金牌丟還被害人，騎車欲離開現
場之際，並無積極攻擊被害人之犯意與舉動，因被害人自己之作
為，抱住上訴人，致上訴人重心不穩而人車倒地，難謂上訴人有
主動攻擊施暴之積極行為，且被害人並非遭拖行而受傷，係與上
訴人一起人車倒地時而受傷，難謂被害人係施以強暴云云，而為
事實上之爭辯，並對原審採證認事之職權行使，任意指摘，難謂
已符合首揭法定上訴要件，其上訴違背法律上之程式，應予駁回
。
據上論結，應依刑事訴訟法第三百九十五條前段，判決如主文。
中    華    民    國  九十五  年    五    月  二十五  日
                      最高法院刑事第三庭
                          審判長法官  謝  家  鶴
                                法官  花  滿  堂
                                法官  陳  世  淙
                                法官  洪  佳  濱
                                法官  劉  介  民
      本件正本證明與原本無異
                                      書  記  官
中    華    民    國  九十五  年    六    月    六    日
                                                      Ｑ


司法院資訊處製作；財團法人民間司法改革基金會備份。
